---
title: "Filtrado de genes"
author: "Uxue Alvarez Huesa"
date: "2024-01-13"
output: html_document
---

```{r setup, include=FALSE}
knitr::opts_chunk$set(echo = TRUE)
```

# Filtrado de genes

## Filtrado de genes melanoma

```{r}
# Instala la biblioteca si aún no está instalada
if (!requireNamespace("sqldf", quietly = TRUE)) {
  install.packages("sqldf")
}

# Carga la biblioteca
library(sqldf)
library(readxl)
library(openxlsx)
```

```{r}
ruta_melanoma <- "E:/TFM/genes_melanoma.xlsx"
genes_melanoma <- read_excel(ruta_melanoma)
```

```{r}
# Consulta SQL para filtrar genes que cumplen al menos tres condiciones
query_melanoma <- "SELECT * FROM genes_melanoma 
          WHERE 
            (CASE WHEN Puntuacion >= 0.300 THEN 1 ELSE 0 END +
             CASE WHEN Nivel = 'Strong' THEN 1 ELSE 0 END +
             CASE WHEN GWAS = 'Si' THEN 1 ELSE 0 END +
             CASE WHEN NCBI = 'Si' THEN 1 ELSE 0 END +
             CASE WHEN Referencias >= 5 THEN 1 ELSE 0 END +
             CASE WHEN Affected >= 0.2 THEN 1 ELSE 0 END +
             CASE WHEN Frequency >= 0.2 THEN 1 ELSE 0 END) >= 3"

# Aplica la consulta y crea un nuevo data frame
genes_melanoma_filtrado <- sqldf(query_melanoma)

# Imprime el nuevo data frame con los genes que cumplen al menos tres condiciones
genes_melanoma_filtrado
```

```{r}
# Se guardan los genes del melanoma filtrados en un archivo excel
write.xlsx(genes_melanoma_filtrado, file = "E:/TFM/genes_melanoma_filtrado.xlsx")
```


## Filtrado de genes nevus melanocítico

```{r}
ruta_nevus <- "E:/TFM/genes_nevus.xlsx"
genes_nevus<- read_excel(ruta_nevus)
```

```{r}
# Consulta SQL para filtrar genes que cumplen al menos una condición
query_nevus <- "SELECT * FROM genes_nevus
          WHERE 
            (CASE WHEN Puntuacion >= 0.100 THEN 1 ELSE 0 END +
             CASE WHEN Nivel = 'Strong' THEN 1 ELSE 0 END +
             CASE WHEN GWAS = 'Si' THEN 1 ELSE 0 END +
             CASE WHEN NCBI = 'Si' THEN 1 ELSE 0 END +
             CASE WHEN Referencias >= 2 THEN 1 ELSE 0 END) >= 1"

# Aplica la consulta y crea un nuevo data frame
genes_nevus_filtrado <- sqldf(query_nevus)

# Imprime el nuevo data frame con los genes que cumplen al menos una condición
genes_nevus_filtrado
```


## Filtrado de genes psoriasis

```{r}
ruta_psoriasis <- "E:/TFM/genes_psoriasis.xlsx"
genes_psoriasis <- read_excel(ruta_psoriasis)
```

```{r}
# Consulta SQL para filtrar genes que cumplen al menos dos condiciones
query_psoriasis <- "SELECT * FROM genes_psoriasis 
          WHERE 
            (CASE WHEN Puntuacion >= 0.300 THEN 1 ELSE 0 END +
             CASE WHEN Nivel = 'Strong' THEN 1 ELSE 0 END +
             CASE WHEN GWAS = 'Si' THEN 1 ELSE 0 END +
             CASE WHEN NCBI = 'Si' THEN 1 ELSE 0 END +
             CASE WHEN Referencias >= 5 THEN 1 ELSE 0 END) >= 2"

# Aplica la consulta y crea un nuevo data frame
genes_psoriasis_filtrado <- sqldf(query_psoriasis)

# Imprime el nuevo data frame con los genes que cumplen al menos dos condiciones
genes_psoriasis_filtrado
```

## Filtrado de genes alopecia

```{r}
ruta_alopecia <- "E:/TFM/genes_alopecia.xlsx"
genes_alopecia <- read_excel(ruta_alopecia)
```

```{r}
# Consulta SQL para filtrar genes que cumplen al menos dos condiciones
query_alopecia <- "SELECT * FROM genes_alopecia
          WHERE 
            (CASE WHEN Puntuacion >= 0.300 THEN 1 ELSE 0 END +
             CASE WHEN Nivel = 'Strong' THEN 1 ELSE 0 END +
             CASE WHEN GWAS = 'Si' THEN 1 ELSE 0 END +
             CASE WHEN NCBI = 'Si' THEN 1 ELSE 0 END +
             CASE WHEN Referencias >= 5 THEN 1 ELSE 0 END) >= 2"

# Aplica la consulta y crea un nuevo data frame
genes_alopecia_filtrado <- sqldf(query_alopecia)

# Imprime el nuevo data frame con los genes que cumplen al menos dos condiciones
genes_alopecia_filtrado
```

## Filtrado de genes vitiligo

```{r}
ruta_vitiligo <- "E:/TFM/genes_vitiligo.xlsx"
genes_vitiligo <- read_excel(ruta_vitiligo)
```

```{r}
# Consulta SQL para filtrar genes que cumplen al menos dos condiciones
query_vitiligo <- "SELECT * FROM genes_vitiligo
          WHERE 
            (CASE WHEN Puntuacion >= 0.300 THEN 1 ELSE 0 END +
             CASE WHEN Nivel = 'Strong' THEN 1 ELSE 0 END +
             CASE WHEN GWAS = 'Si' THEN 1 ELSE 0 END +
             CASE WHEN NCBI = 'Si' THEN 1 ELSE 0 END +
             CASE WHEN Referencias >= 5 THEN 1 ELSE 0 END) >= 2"

# Aplica la consulta y crea un nuevo data frame
genes_vitiligo_filtrado <- sqldf(query_vitiligo)

# Imprime el nuevo data frame con los genes que cumplen al menos dos condiciones
genes_vitiligo_filtrado
```


## Filtrado de genes vitiligo

```{r}
ruta_cutisverticisgyrata <- "E:/TFM/genes_cutisverticisgyrata.xlsx"
genes_cutisverticisgyrata <- read_excel(ruta_cutisverticisgyrata)
```

```{r}
# Consulta SQL para filtrar genes que cumplen al menos una condición
query_cutisverticisgyrata <- "SELECT * FROM genes_cutisverticisgyrata
          WHERE 
            (CASE WHEN Puntuacion >= 0.300 THEN 1 ELSE 0 END +
             CASE WHEN Nivel = 'Strong' THEN 1 ELSE 0 END +
             CASE WHEN GWAS = 'Si' THEN 1 ELSE 0 END +
             CASE WHEN NCBI = 'Si' THEN 1 ELSE 0 END +
             CASE WHEN Referencias >= 2 THEN 1 ELSE 0 END) >= 1"

# Aplica la consulta y crea un nuevo data frame
genes_cutisverticisgyrata_filtrado <- sqldf(query_cutisverticisgyrata)

# Imprime el nuevo data frame con los genes que cumplen al menos una condición
genes_cutisverticisgyrata_filtrado
```

## Filtrado de genes cutis verticis gyrata

```{r}
ruta_cutisverticisgyrata <- "E:/TFM/genes_cutisverticisgyrata.xlsx"
genes_cutisverticisgyrata <- read_excel(ruta_cutisverticisgyrata)
```

```{r}
# Consulta SQL para filtrar genes que cumplen al menos una condición
query_cutisverticisgyrata <- "SELECT * FROM genes_cutisverticisgyrata
          WHERE 
            (CASE WHEN Puntuacion >= 0.300 THEN 1 ELSE 0 END +
             CASE WHEN Nivel = 'Strong' THEN 1 ELSE 0 END +
             CASE WHEN GWAS = 'Si' THEN 1 ELSE 0 END +
             CASE WHEN NCBI = 'Si' THEN 1 ELSE 0 END +
             CASE WHEN Referencias >= 2 THEN 1 ELSE 0 END) >= 1"

# Aplica la consulta y crea un nuevo data frame
genes_cutisverticisgyrata_filtrado <- sqldf(query_cutisverticisgyrata)

# Imprime el nuevo data frame con los genes que cumplen al menos una condición
genes_cutisverticisgyrata_filtrado
```


## Filtrado de genes polimatrixoma

```{r}
ruta_polimatrixoma <- "E:/TFM/genes_polimatrixoma.xlsx"
genes_polimatrixoma <- read_excel(ruta_polimatrixoma)
```

```{r}
# Consulta SQL para filtrar genes que cumplen al menos una condición
query_polimatrixoma <- "SELECT * FROM genes_polimatrixoma
          WHERE 
            (CASE WHEN Puntuacion >= 0.100 THEN 1 ELSE 0 END +
             CASE WHEN Nivel = 'Strong' THEN 1 ELSE 0 END +
             CASE WHEN GWAS = 'Si' THEN 1 ELSE 0 END +
             CASE WHEN NCBI = 'Si' THEN 1 ELSE 0 END +
             CASE WHEN Referencias >= 2 THEN 1 ELSE 0 END) >= 1"

# Aplica la consulta y crea un nuevo data frame
genes_polimatrixoma_filtrado <- sqldf(query_polimatrixoma)

# Imprime el nuevo data frame con los genes que cumplen al menos una condición
genes_polimatrixoma_filtrado
```

# Lista total de los genes filtrados

```{r}
genes_filtrado <- rbind(genes_alopecia_filtrado, genes_cutisverticisgyrata_filtrado, genes_nevus_filtrado, genes_polimatrixoma_filtrado, genes_psoriasis_filtrado, genes_vitiligo_filtrado)
genes_filtrado
```

```{r}
# Seleccionar solo las columnas comunes
columnas_comunes <- intersect(names(genes_melanoma_filtrado), names(genes_filtrado))

# Unir las tablas verticalmente utilizando solo las columnas comunes
genes_filtrado_completo <- rbind(genes_melanoma_filtrado[, columnas_comunes], genes_filtrado[, columnas_comunes])

# Eliminar filas duplicadas según la columna "Gen"
genes_filtrado <- genes_filtrado_completo[!duplicated(genes_filtrado_completo$Gen), ]

# Ordenar la tabla alfabéticamente según la columna "Gen"
genes_filtrado <- genes_filtrado[order(genes_filtrado$Gen), ]

# Imprimir la tabla resultante
genes_filtrado
```
 
 Se guarda la lista de genes filtrados en un archivo xlsx.
 
```{r}
write.xlsx(genes_filtrado, file = "E:/TFM/genes_filtrado.xlsx")
```
 
